臺灣高雄地方法院民事裁定
109年度消債清字第145號
聲  請  人  李淑惠  
0000000000000000

0000000000000000

代  理  人  黃小芬律師
上列當事人因消費者債務清理事件聲請清算，本院裁定如下：
    主  文
聲請人李淑惠自中華民國一○九年十月二十七日下午四時起開始
清算程序。
命司法事務官進行本件清算程序。
    理  由
一、聲請意旨略以：伊有不能清償債務情事，前向本院聲請調解
    債務清償方案，惟調解不成立。伊又未經法院裁定開始更生
    程序或許可和解或宣告破產，爰聲請清算等語。
二、按債務人不能清償債務或有不能清償之虞者，得依本條例所
    定更生或清算程序，清理其債務；法院開始清算程序之裁定
    ，應載明其年、月、日、時，並即時發生效力；法院開始更
    生或清算程序後，得命司法事務官進行更生或清算程序，必
    要時得選任律師、會計師或其他適當之自然人或法人1人為
    監督人或管理人，消費者債務清理條例（下稱消債條例）第
    3條、第80條前段、第83條第1項、第16條第1項分別定有明
    文。
三、經查：
  ㈠聲請人前於民國109年4月21日提出債權人清冊，向本院聲請
    調解債務清償方案，經本院109年度司消債調字第225號受理
    ，於109年5月13日調解不成立，聲請人於同日以言詞聲請清
    算等情，業經本院依職權調閱上開調解卷宗核閱無訛。
  ㈡聲請人於107年度至108年度申報所得各為新臺幣（下同）366
    ,079元、426,562元，平均每月所得分別為30,507元、35,54
    7元（本裁定計算式均採元以下4捨5入），名下無財產，有
    三商美邦人壽保單解約金7,439元；又聲請人自陳107年5月
    於財團法人高雄市私立典寶社會福利慈善事業基金會任職，
    月收28,000元，107年6月8日起於財團法人高雄市華仁社會
    福利慈善事業基金會擔任照顧服務員，107年6月至12月實領
    收入共計234,180元，108年實領收入共計407,356元，107年
    、108年之年終獎金各為17,400元、25,000元，109年1月至5
    月平均每月收入約30,784元【計算式：（29,316＋30,101＋39
    ,101＋26,961＋28,443）÷5＝30,784】，現未領取任何補助，
    成年子女亦未給付扶養費等情，有財政部高雄國稅局107年
    至108年綜合所得稅各類所得資料清單及財產歸屬資料清單
    【本院109年度司消債調字第225號卷（下稱調卷）第18至19
    頁、本案卷第65頁】、財產及收入狀況說明書（調卷第8至1
    0頁）、債權人清冊（調卷第11至12頁）、戶籍謄本（本案
    卷第85頁）、勞工保險被保險人投保資料表（調卷第21頁）
    、個人商業保險查詢結果表（本案卷第107頁）、財團法人
    金融聯合徵信中心前置協商專用債權人清冊（本案卷第32至
    34頁）、信用報告（本案卷第35至36頁）、勞動部勞工保險
    局函（本案卷第21頁）、勞動部勞動力發展署高屏澎東分署
    函（本案卷第24頁）、社會補助查詢表（本案卷第18至21頁
    ）、高雄市政府都市發展局函（本案卷第22頁）、員工服務
    證明書（本案卷第37頁）、薪資單（本案卷第38至40頁）、
    薪資領據（本案卷第41至58頁）、三商美邦人壽保險股份有
    限公司函（本案卷第23頁）等附卷可參。依聲請人上述工作
    、收入情形，認以聲請人自109年1月至5月平均每月收入（
    含年終獎金）共計32,867元（計算式：30,784＋25,000÷12＝3
    2,867）核算其現在償債能力之基礎，堪認妥適。
  ㈢關於聲請人個人日常必要支出部分，聲請人雖主張每月支出1
    6,500元（包含每月分擔之房屋租金6,167元）乙情，並提出
    租賃契約為證（調卷第5至7頁、本案卷第83至84頁）。惟按
    債務人必要生活費用，以最近1年衛生福利部或直轄市政府
    所公告當地區每人每月最低生活費1.2倍定之，消債條例第6
    4條之2第1項定有明文。本院參酌衛福部社會司所公告109年
    度高雄市最低生活費為13,099元，又該最低生活費用之標準
    ，係照當地最近1年平均每人可支配所得中位數60％訂定，依
    其基準之家庭收支調查報告調查表格式所示有關經常性支出
    之調查項目，包括利息支出、食品、衣著、房租及水費、電
    費、醫療保健、交通、娛樂、教育等，已涵蓋聲請人所陳報
    之支出項目。是本院認聲請人必要生活費用以最低生活費之
    1.2倍即15,719元計算已足，逾此範圍難認必要。
　㈣關於聲請人扶養支出部分，聲請人稱須單獨負擔經生父認領
    之子女謝○臻之扶養費，每月13,000元。經查，謝○臻係86年
    2月生，現就讀大學四年級，於107年度至108年度申報所得
    各為149,030元（性質為薪資所得）、145,000元（性質為競
    技所得、薪資所得），名下無財產，107年5月至109年1月30
    日於財團法人天主教聖母無原罪方濟傳教修女無原罪方濟傳
    教修女會打工，107年5月至12月實領收入共計86,136元，10
    8年收入共計134,112元，109年1月收入為18,276元，嗣自10
    9年3月起於艾契整合行銷有限公司打工，負責酒類促銷，10
    9年4月至8月平均每月收入約18,043元【計算式：（14,780＋
    14,220＋17,630＋20,545＋23,040）÷5＝18,043】，現未領取任
    何補助等情，有戶籍謄本（本案卷第85至86頁）、所得及財
    產歸屬資料清單（本案卷第62至64頁）、勞工保險被保險人
    投保資料表（本案卷第31頁）、社會補助查詢表（本案卷第
    15至17頁）、聖功修女會中途之家鐘點費明細表（本案卷第
    100至102頁）、存簿（本案卷第74至81頁）、在卷可查，考
    量聲請人已負擔高額債務，其應負扶養義務之程度自有別於
    一般，而不能不顧及目前經濟能力，謝○臻既已成年，雖尚
    於大學中就讀，惟非無謀生能力，應無請求聲請人扶養權利
    ，聲請人主張其扶養謝○臻而有支出部分，難認必要。
  ㈤綜上所述，聲請人每月平均收入為32,867元，扣除必要生活
    費15,719元後，尚餘17,148元。而聲請人目前負債總額為1,
    891,646元（調卷第44至47頁、第51至52頁，包括：凱基銀
    行、板信銀行、聯邦銀行、玉山銀行、中國信託銀行、高雄
    銀行、臺灣銀行），扣除三商美邦人壽保單解約金後，以上
    開餘額按月攤還結果，至少約須9年【計算式：（1,891,646
    －7,439）÷17,148÷12＝9】始能清償完畢，堪認聲請人確有不
    能清償債務之情事。從而，聲請人向本院聲請清算，應予准
    許，並命司法事務官進行本件清算程序。
四、依消債條例第11條第1 項、第83條第1 項、第16條第1 項，
    裁定如主文。
中　　華　　民　　國　 109　　年　　10　　月　　27　　日
              　　民事庭　　法　官　賴寶合
以上正本係照原本作成。
本裁定不得抗告。
中　　華　　民　　國　 109　　年　　10　　月　　27　　日
  　                        書記官　胡美儀